【裁判字號】    90,上易,1123
【裁判日期】    900627
【裁判案由】    贓物
【裁判全文】
臺灣高等法院臺中分院刑事判決                    九十年度上易字第一一二三號
      上  訴  人  臺灣臺中地方法院檢察署檢察官
      被      告  丁  ○  ○
      被      告  丙  ○  ○
右上訴人因被告等贓物案件，不服臺灣臺中地方法院九十年度易字第三五五號中華民
國九十年四月五日第一審判決（起訴案號：臺灣臺中地方法院檢察署八十九年度偵字
第一九八七五號），提起上訴，本院判決如左：
      主  文
原判決關於丁○○部份撤銷。
丁○○故買贓物，處拘役伍拾陸日，如易科罰金，以佰元折算壹日。
其他上訴駁回。
      事  實
丁○○於民國（下同）八十九年八月初，明知姓名不詳綽號「小胖」之成年人所出售
來路不明之諾基亞（ＮＯＫＩＡ）八八五○型行動電話當時市價約新台幣（下同）一
萬八千元及摩托羅拉（ＭＯＴＯＲＯＬＡ）八○八八型行動電話約值一萬六千元，竟
以一萬二千元向「小胖」購買該八○八八型及以一萬三千元向「小胖」購買該八八五
○型之行動電話（該等行動電話係甲○○於八十九年八月四日，在台中市○○區○○
路一段一一四號所任職之震旦通訊行內遭搶）。嗣丁○○取得上開行動電話後，旋於
同年月在跳蚤市場雜誌刊登廣告，將該八八五○型之行動電話，以一萬五千元之價格
轉售予不知情之丙○○賺取差價，嗣經警於八十九年十月七日，持台灣台中地方法院
檢察署檢察官簽發之搜索票分別在台中市北屯區○○○路一二三號被告丁○○之住處
及台中市○○區○○路二八八巷卅八號被告丙○○之住處循線查獲。案經台中市警察
局刑警隊報請台灣台中地方法院檢察署檢察官偵查起訴。
      理  由
一、訊據被告丁○○對於前開時地，以上開價額，向綽號「小胖」之不詳姓名年籍之
    男子購買前揭ＮＯＫＩＡ八八五○型、ＭＯＴＯＲＯＬＡ八○八八型行動電話各
    乙支；坦承不諱，惟否認有贓物認識，辯稱係在網站看到出售廣告，才向「小胖
    」購買云云。經查：上開ＮＯＫＩＡ八八五○型、ＭＯＴＯＲＯＬＡ八○八八型
    行動電話各乙支係被害人甲○○所有，而於八十九年八月四日在台中市○○區○○路一段一一四號其所任職之震旦通訊行內遭搶，業據被害人甲○○於警訊時供
    明在卷，並有贓物領據一紙附卷可稽，則該二支行動電話係屬他人遭搶奪之贓物
    ，要屬無疑。又據被告丁○○於警、偵訊中供稱：「我所有之摩拖羅拉八八○八
    型手機是我於八十九年八月中旬用我家中之電腦上網，然後在網站中向一位自稱
    「小胖」之不詳姓名年籍男子以一萬二千元之代價購得」、「我有上網到跳蚤市
    場之網站，說要買行動電話，對方即主動連絡我，我們雙方約好時間地點，他在
    中清交流道路邊將行動電話交給我，我將錢交給他」、「八八五○型與八○八八
    型的行動電話都是同時跟這一位叫「小胖」買的，二支一起買共約二萬五千元」
    、「有賣諾基亞牌八八五○型的行動電話給丙○○，賣一萬五千元」等語（偵查
    卷第十三頁、第三十九頁），衡諸現在社會生活資訊來源多元，報紙或電視對歹
    徒至通訊行佯裝購買行動電話而趁機搶奪行動電話之情形，時有報導，且時下行
    動電話普及，銷贓容易，是透過網際網路以留下連絡電話之方式向主動連絡之不
    明人士購買行動電話自須格外慎重，被告丁○○利用網路向不詳姓名年籍之「小
    胖」購買行動電話，且該名不詳姓名年籍之「小胖」未留下任何個人資料以供查
    證，並係以主動連絡之方式出售行動電話，則該二支行動電話來源並非無疑，被
    告並自陳喜歡玩手機（參八十九年核退字第三四五七號卷第六頁，原審卷第十八
    頁），是其對行動電話之款式、價格應知之甚詳，而本件被害人所遭搶之行動電
    話八八五○型市價約一萬八千元、八○八八型市價約一萬六千元，已據被告丁○○於偵訊時供明在卷（偵查卷第三十九頁），被告竟分別以一萬三千元及一萬二
    千元元之低價，透過網路在路邊單獨向不明人士購買，旋將諾基亞八八五○型以
    一萬五千元出售予丙○○謀取差價二千元，其有贓物之認識，至為灼然，被告辯
    稱其不知係贓物云云，要屬卸責之詞，不足採信，被告丁○○犯行堪以認定。
二、核被告丁○○所為，係犯刑法第三百四十九條第二項之故買贓物罪。原審未察，
    遽予被告丁○○無罪諭知，顯有未洽，公訴人上訴意旨指原判決此部份不當，為
    有理由，應由本院將原判決關於丁○○部份撤銷改判。又查刑法第四十一條已於
    九十年一月四日修正公布，依修正後之刑法第四十一條第一項前段規定，犯最重
    本刑為五年以下有期徒刑之罪，而受六個月以下有期徒刑或拘役之宣告，因身體
    、職業、家庭之關係或其他正當理由執行顯有困難者，得以一元以上三元以下折
    算壹日，易科罰金。而刑法第三百四十九條第二項之罪係最重法定本刑五年以下
    有期徒刑以下之刑之罪，被告行為後，在本院審理期間，法律既有變更，自有新
    舊法比較問題，本院自應適用刑法第二條第一項前段及修正後刑法第四十一條第
    一項規定處斷。爰審酌被告犯罪之動機，所生之危害及犯後飾詞狡辯等一切情狀
    ，量處如主文第二項所示之刑，並諭知易科罰金之折算標準，以資懲儆。
三、公訴意旨另以：被告丙○○明知丁○○所出售之ＮＯＫ－Ａ八八五○型行動電話
    一支，係來歷不明之贓物，竟於八十九年八月初，以低於市價之一萬五千元向丁○○購買，因認被告丙○○涉有刑法第三百四十九條第二項之故買贓物罪嫌。
四、訊據被告丙○○對於前開時地，以上開價額向被告丁○○購買ＮＯＫＩＡ八八五
    ○型行動電話乙支等情坦承不諱，惟否認有贓物認識，辯稱係看跳蚤市場雜誌以
    市價相當之價格購買行動電話，不知道是贓物等語。經查：本件被告丙○○所有
    行動電話，係觀看跳蚤市場雜誌，以該雜誌中同案被告丁○○所刊登出售行動電
    話廣告中之連絡電話，向被告丁○○連絡所購得等情，業據被告丙○○於警、偵
    訊中供稱：「我是在跳蚤市場雜誌書內，看到該書上刊登中古手機八八五○型一
    萬五千元之廣告，然後我再依廣告上之電話向該名男子連絡，並依該男子指示地
    點交易」、「我被查獲的諾基亞牌八八五○型的行動電話是看跳蚤市場的雜誌，
    跟丁○○連絡，跟丁○○買的，一萬五千元」等語（偵查卷第十五頁、第三十八
    頁），核與被告丁○○於偵訊時所供出售該行動電話予丙○○之情節相符（偵查
    卷第三十九頁），並有被告丙○○於原審提出跳蚤市場周刊乙本附卷可稽，經參
    以該跳蚤市場周刊內所刊登之出售行動電話廣告均留有出售人姓氏及連絡電話等
    情，勘認被告丙○○所辯係透過跳蚤市場雜誌廣告與被告丁○○連絡購得上開行
    動電話，不知其係贓物等語，尚非無憑，且衡情若被告丙○○明知上開所購得之
    八八五○型行動電話係他人犯罪所得之贓物，則被告丙○○又豈會以自己名義申
    請行動電話門號搭配該行動電話留作自己使用（參偵查卷第十五頁），而甘冒隨
    時遭警查獲之危險？雖上開卷附跳蚤市場周刊中載明有：「購買贓物需負法律刑
    責提醒您！凡利用本雜誌購物的讀者，請務必查明貨品來源是否正當，若欲購貨
    品售價低於一般行情時，請特別注意是否為銷贓物品，小心購買」等語，然被告
    丙○○所購行動電話為丁○○出售之二手貨其以僅低於當時市價三千元之一萬五
    千元價格向同案被告丁○○購得上開行動電話，即難認被告丙○○所支出之價額
    有超出一般人顯然認為偏低之價額，並據以認定其購買上開行動電話時有贓物之
    認識。次查被告係利用上開跳蚤市場周刊內所刊登之出售行動電話廣告，以被告
    丁○○所刊登之電話與其連絡購買行動電話，符合一般利用該種跳蚤市場刊物購
    物之常情，此與上開同案被告丁○○係利用網際網路留下連絡方式，待身份不明
    之出售者與其連絡購買來源不明物品之情即不相同，難認被告丙○○向丁○○購
    買行動電話時即知該八八五○型行動電話係他人犯罪所得之贓物而仍故買之。原
    審以查無積極證據足資證明被告丙○○有贓物之認識，而為無罪諭知，並無不合
    ，檢察官上訴意旨仍執詞指摘原判決不當，非可採取，此部份上訴為無理由，應
    予駁回。
據上論結，應依刑事訴訟法第三百六十八條、第三百六十九條第一項前段、第三百六
十四條、第二百九十九條第一項前段、刑法第三百四十九條第二項、第二條第一項前
段、第四十一條第一項前段，罰金罰鍰提高標準條例第一條前段、第二條，判決如主
文。
本案經檢察官乙○○到庭執行職務。
中      華        民        國    九十    年    六    月    二十七      日
                                  臺灣高等法院臺中分院刑事第二庭
                                        審判長法  官  羅  禮  政
                                              法  官  蔡  聰  明
                                              法  官  陳  欣  安
右正本證明與原本無異。
不得上訴。
                                              書記官  紀  美  鈺
中      華      民      國     九十      年      六       月   二十八   日
附錄本案論罪科刑法條全文：
刑法第三百四十九條
收受贓物者，處三年以下有期徒刑、拘役或五百元以下罰金。
搬運、寄藏、故買贓物或為牙保者，處五年以下有期徒刑、拘役或科或併科一千元以
下罰金。
因贓物變得之財物，以贓物論
                                                                        Ｆ


司法院資訊處製作；財團法人民間司法改革基金會備份。
